---
title: "Estimando um ARMA usando MV Condicional"
author: "A. Schmidt"

header-includes:
   - \usepackage{bigints}
   - \usepackage[brazil]{babel}
   - \usepackage{graphicx}
   - \usepackage{amsmath}
   - \usepackage{calrsfs}
   - \usepackage{mathrsfs}
date: "24 de maio de 2017"
output: 
  html_document:
    theme: cerulean
    highlight: tango
    df_print: paged
---

<style>

table, td, th {
  border: none;
  padding-left: 1em;
  padding-right: 1em;
  min-width: 50%;
  margin-left: auto;
  margin-right: auto;
  margin-top: 1em;
  margin-bottom: 1em;
}

</style>

O objetivo é estimar, utilizando máxima verossimilhança condicional, um modelo ARMA(2,2).

## Obtenção da série

```{r, warning=FALSE, error=FALSE, message=FALSE, echo=FALSE}
library(ggfortify, quietly = TRUE)
library(latex2exp, quietly = TRUE)
library(fpp, quietly = TRUE)
library(tseries, quietly = TRUE)
library(forecast, quietly = TRUE)
library(ggplot2, quietly = TRUE)
library("dplyr", quietly = TRUE)
library("stargazer", quietly = TRUE)
library(reshape2, quietly = TRUE)
```

### ARMA(1,1)

O modelo ARMA(1,1) é dado por:

\begin{equation}
y_t - \phi_1 y_{t-1} = \phi_0 + a_t - \theta_1 a_{t-1}
\end{equation}


```{r, warning = FALSE, message=FALSE}
arma11 <- arima.sim(model=list(ar=c(.9),ma=c(-.7)),n=1000)
head(arma11)
class(arma11)
ggtsdisplay(arma11, main = TeX("Gráfico de um MA$(1,1)$ com $\\phi_1 = 0.9$, $\\theta_1 = -0.7$"))
```

- Colocar autocorrelação e autocorrelação parcial

#### Estimando um ARMA(1,1)

Código retirado de [https://stats.stackexchange.com/questions/248276/maximum-likelihood-estimation-for-arma1-1-in-r].

```{r, results='asis', warning = FALSE, message = FALSE}
armacoeff1 <- function(x) {

  l = length(x)
  param=c(mu=0, phi=0, theta=0)

  SSE <- function(param){
    mu=param[1]
    phi=param[2]
    theta=param[3]

    res = vector()
    res[1] = 0
    for(i in (2:l)){
      res[i] = (x[i]-mu) - phi*(x[i-1]-mu) - theta*res[i-1]
    }
    return(sum(res*res))
  }

  bla =nlminb(objective=SSE, start= param)
  return(bla)

}

auto <- arima(arma11, order=c(1,0,1))
EMVC <- armacoeff1(arma11) 

coef_auto <- round(auto[[1]],4)
coef_EMVC <- c(round(EMVC$par[2],4), round(EMVC$par[3],4), round(EMVC$par[1],4))
df <- data.frame(rbind( c(.9, -.7, NA), coef_EMVC, coef_auto))
df <- cbind(c("Verdadeiro", "EMVC", "arima()"), df)

colnames(df) <- c("Método", "phi 1", "theta 1", "Intercepto")
stargazer(df, summary=FALSE, rownames = FALSE, header = FALSE, type = 'html')
```

## Gerando um ARMA(2,2)

O modelo ARMA(2,2) é dado por:

\begin{equation}
y_t - \phi_1 y_{t-1} - \phi_2 y_{t-2} = \phi_0 + a_t - \theta_1 a_{t-1} - \theta_2 a_{t-2}
\end{equation}


```{r, warning = FALSE, message=FALSE}
set.seed(1)
arma22<-arima.sim(model=list(ar=c(.9,-.5),ma=c(-.9,.5)),n=1000)
head(arma22)
class(arma22)
#autoplot(arma22, main = TeX("Gráfico de um MA$(2,2)$ com $\\phi_1 = 0.9$, $\\phi_2 = -0.5$, $\\theta_1 = -0.9$, $\\theta_2 = 0.5$"))
ggtsdisplay(arma22, main = TeX("Gráfico de um MA$(2,2)$ com $\\phi_1 = 0.9$, $\\phi_2 = -0.5$, $\\theta_1 = -0.9$, $\\theta_2 = 0.5$"))

write.csv(arma22, "C:\\Users\\Aishameriane\\OneDrive\\Documentos\\Mestrado Economia\\Econometria II - 2017-2\\Trabalhinhos\\dados_simulados.csv", sep=";", dec = ".")

```

#### Estimando um ARMA(2,2)

A máxima verossimilhança condicional é dada por:

\begin{equation}
ln L(\phi, \theta, \sigma^2_a) = -\frac{T}{2} ln 2\pi \sigma^2_a - \frac{\sum\limits_{t=1}^T (x_t - \mu_t)^2}{2\sigma^2_a}
\end{equation}

Ou ainda,

\begin{equation}
ln L(\phi, \theta, \sigma^2_a) = -\frac{T}{2} ln 2\pi \sigma^2_a - \frac{\sum\limits^T_{t=1}a^2_t}{2\sigma^2_a}
\end{equation}

_Agradecimentos aos colegas Paulo Victor e Cássio pela ajuda com o código :D_

```{r, results='asis', warning = FALSE, message = FALSE}
armacoeff2 <- function(x) {
  param <- t(as.vector(c(.1,.1,.1,.1,.1)))
  
  like <- function(param){
    l    <- length(x)
    erro <- as.vector(rep(0, l))
    yest <- as.vector(rep(0, l))
    erro[c(1,2)] <- 0
    for (i in 3:l) {
      yest[i] <- param %*% c(1,yest[i-1], yest[i-2], erro[i-1], erro[i-2])
      erro[i] <- x[i] - yest[i]
    }
    
    logvero <- rep(0, l)
    sigma2  <- (t(erro)%*%erro)/l
    sigma   <- sqrt(sigma2)
    
    for (i in 1:l) {
      logvero[i] <- 0.5*(2*log(sigma) + erro[i]^2/sigma2 + log(2*pi))
    }
    return(sum(logvero))
  }
  
  bla <- nlminb(objective=like, start= param)
  return(bla)
}

auto <- arima(arma22, order=c(2,0,2))
EMVC <- armacoeff2(arma22) 

coef_auto <- c(round(auto[[1]][5],4), round(auto[[1]][1],4), round(auto[[1]][2],4), round(auto[[1]][3],4), round(auto[[4]][5],4))
coef_EMVC <- c(round(EMVC$par[1],4), round(EMVC$par[2],4), round(EMVC$par[3],4), round(EMVC$par[4],4), round(EMVC$par[5],4))
df <- data.frame(rbind(c(NA, .9, -.5, -.9, .5), coef_EMVC, coef_auto))
df <- cbind(c("Verdadeiro", "EMVC", "arima()"), df)

colnames(df) <- c("Método", "Intercepto", "phi 1", "phi 2", "theta 1", "theta 2")
stargazer(df, summary=FALSE, rownames = FALSE, header = FALSE, type = 'html')
```

Plotando o gráfico da série real com a série estimada

```{r}
# Fazendo a série estimada

inovacoes <- rnorm(n = 1000, mean = 0, sd = 1)
serie_estimada <- rep(0, length(arma22))
l <- length(arma22)

for (i in 3:l) {
  serie_estimada[i] <-  df[2,2] +
    df[2,3]   * serie_estimada[i-1] + 
    df[2,4]   * serie_estimada[i-2] +
    df[2,5]   * inovacoes[i-1] +
    df[2,6]   * inovacoes[i-2] +
    inovacoes[i]
}

teste <- data.frame(seq(1,998,1), as.vector(arma22[3:length(arma22)]), serie_estimada[3:length(serie_estimada)]) 
colnames(teste) <- c("Data","Simulada", "Estimada")
melt_teste <- melt(teste, id="Data")
tail(melt_teste)  

p1 <- ggplot(melt_teste, aes(x=Data, y=value, colour=variable, group=variable))+
    geom_line(size=0.5)+
    scale_colour_manual(values=c("blue", "red")) +
    xlab("")+
    ylab("Série")+
    ggtitle("Valores simulados x Gerados")+
    theme(plot.title = element_text(lineheight = 0.5, face = "bold"))+
    theme(legend.position = "bottom")+
    labs(colour="") + 
    theme(axis.text.x = element_text(angle = 90, hjust = 1)) 
  p1
```

