---
title: "Exemplos_MC"
author: "Aishameriane Schmidt"
date: "10 de abril de 2017"
output: pdf_document
---

# Exemplos da aula do dia 10/04/17 - Integração por Monte Carlo

## Exemplo 1: Integrando uma função determinística

Suponha que o objetivo é integrar $I = \int_1^2 \exp(\theta)d\theta$ sem usar integração analítica.

Reinterprete $I$ com,o uma esperança em relação a $\theta \sim U(1,2)$ (escolhida de maneira conveniente dentro dos intervalos de integração). Sabemos que a densidade de uma $Uniforme[a,b]$ é $\frac{1}{b-a}$, de forma que $p_U(\theta) = 1/(2-1)$. Obtemos então:

$$I = \int\limits_1^2 \exp\{\theta \} d\theta = (2-1)\int\limits_1^2 \exp\{\theta \}\frac{1}{2-1}d \theta = (2-1) \mathbb{E}_{\mathcal{U}}[\exp\{\theta\}]$$

Para aproximar a integral, simule $S$ observações de $\theta \sim U(1,2)$ e aproxime $\mathbb{E}[\exp(\theta)]$ através da média amostral:

$$\hat{I}_n = \frac{1}{S}\sum\limits_{i=1}^S \exp(\theta_i)$$

Usando $S=10.000$, obtemos $4.7080$ (o valor está diferente das notas de aula possivelmente pela diferença na semente aleatória e no programa), que é uma aproximação razoável para o valor exato `r exp(2)-exp(1)`.

```{r}
# Fixa uma semente aleatória 
#(para poder reproduzir o exemplo depois obtendo os mesmos valores)
set.seed(1234)

# Faz 1000 retiradas de uma Uniforme(1,2) e armazena em um vetor
theta <- runif(1000,min = 1, max = 2)
head(theta)

# Calcula a exponencial do vetor theta
exp_theta <- exp(theta)
head(exp_theta)

# Faz a soma dos valores e divide por S
I_n <- (sum(exp_theta))/length(theta)
I_n
```

## Exemplo 2: FDA da Normal

A F.D.A. Normal padrão, dada por 
$$\Phi(\theta)=\int_{-\infty}^{x}\!\frac{1}{\sqrt{2\pi}}e^{\theta^2/2}\,d\theta$$
não possui fórmula fechada, então pode ser interessante considerar integração MC. Se amostrarmos $\theta^i\sim N(0,1)$, então
$$
\Phi(t)=\int_{-\infty}^{t}\!\frac{1}{\sqrt{2\pi}}e^{\theta^2/2}\,d\theta\approx\widehat{\Phi}_S(t)=\frac{1}{S}\sum_{i=1}^{S}1{\hskip -2.5 pt}\hbox{I}(\theta^{i}\leq t)
$$

Note que $\widehat{\Phi}_S(t)$ é uma variável aleatória Bernoulli, logo sua variância é $\Phi(t)(1-\Phi(t))/S$.
$t$ próximo de 0 implica que a variância de $\widehat{\Phi}_S(t)$ é $1/4S$, logo precisamos de $200.000$ observações, em média, para conseguirmos precisão de 4 dígitos.

```{r}
# Seta a semente
set.seed(1235)

# Cria um vetor de tamanho 200.000
theta<-rep(0,1)

# Fixa um t
t <- 0

# Cria um vetor para as indicadoras
indicadora <- rep(0,200000)

# Gera um valor aleatório da normal padrão e compara com o valor de t
for (i in 1:length(indicadora)){
  theta<-rnorm(1, mean = 0, sd = 1)
  ifelse(theta <= t, indicadora[i] <- 1, indicadora[i]<-0)
}

head(indicadora)
sum(indicadora)/length(indicadora)
pnorm(t,mean=0,sd=1)
```

Comparando o valor tabelado de `r pnorm(t,mean=0,sd=1)` com o valor aproximado de `r sum(indicadora)/length(indicadora)` obtemos um erro de `r pnorm(t,mean=0,sd=1) - sum(indicadora)/length(indicadora)`.

Para $t$ menor que $-4.5$ precisaremos de muito mais observações ainda para conseguir uma estimativa acurada para esta probabilidade.

```{r}
# Seta a semente
set.seed(1234)

# Cria um vetor de tamanho 200.000
theta<-rep(0,1)

# Fixa um t
t <- -4.5

# Cria um vetor para as indicadoras
indicadora <- rep(0,999000)

# Gera um valor aleatório da normal padrão e compara com o valor de t
for (i in 1:length(indicadora)){
  theta<-rnorm(1, mean = 0, sd = 1)
  ifelse(theta <= t, indicadora[i] <- 1, indicadora[i]<-0)
}

head(indicadora)
sum(indicadora)/length(indicadora)
pnorm(t,mean=0,sd=1)
```

Comparando o valor tabelado de `r pnorm(t,mean=0,sd=1)` com o valor aproximado de `r sum(indicadora)/length(indicadora)` obtemos um erro de `r pnorm(t,mean=0,sd=1) - sum(indicadora)/length(indicadora)`.

Mas então como calcular probabilidades de eventos raros utilizando métodos de Monte Carlo? Utilizando amostragem por eficiência.

Calcular probabilidade de eventos raros como $\Phi(-4.5)$ usando este método MC simples é difícil, pois muito raramente iremos amostrar $\theta^i$ tal que $1{\hskip -2.5 pt}\hbox{I}(\theta^{i}\leq -4.5)=1$, logo $\widehat{\Phi}_S(-4.5)=0$ mesmo para um valor alto de $S$. Mas usando a regra de mudança de variáveis, podemos usar $v=\frac{1}{x}$:
$$
\int_{-\infty}^{-4.5}\!\frac{1}{\sqrt{2\pi}}e^{\theta^2/2}\,d\theta=\int^{0}_{\frac{-1}{4.5}}\!\frac{\phi(1/v)}{v^2}dv=\frac{1}{4.5}\int^{0}_{\frac{-1}{4.5}}\!\frac{\phi(1/v)}{v^2}p_U(v)dv
$$

Podemos amostrar $v_i\sim U(-1/4.5,0)$, então:
$$
\int_{-\infty}^{-4.5}\!\frac{1}{\sqrt{2\pi}}e^{\theta^2/2}\,d\theta\approx\widehat{\Phi}^U_S(-4.5)=\frac{1}{S}\sum_{i=1}^S\frac{\phi(1/v^i)}{4.5v^{i^2}}
$$

Note que a F.D.P. de $v$ $p_U(v)=4.5$ é usada no denominador para compensar o fato de que não amostramos da distribuição original, mas sim de uma distribuição alternativa.

Obs: essa última parte ainda estou tentando fazer funcionar. ._.'
```{r}
set.seed(1234)
vetor_v <- runif(n = 100000, min =(-1/4.5) , max = 0)
quociente<- pnorm(1/vetor_v, mean=0, sd=1)/(4.5*(vetor_v^2))
summary(quociente)
sum(quociente)

I_n <- (1/length(vetor_v))*sum(quociente)
I_n
pnorm(-4.5, mean=0, sd=1)
```
