---
title: "Questão 2 - Prova 2 - Econometria II"
author: "Aishameriane Schmidt"
date: "2 de novembro de 2017"
header-includes:
   - \usepackage{bigints}
   - \usepackage[brazil]{babel}
   - \usepackage{graphicx}
   - \usepackage{amsmath}
output: html_document
---

# Introdução

Para esta questão escolhi os seguintes ativos:

* Starbucks Corporation (NASDAQ:SBUX)
* McDonald's Corporation (NYSE:MCD)
* Domino's Pizza, Inc. (NYSE:DPZ)
* PepsiCo, Inc. (NYSE:PEP)
* The Coca-Cola Co (NYSE:KO)

Escolhi empresas do ramo alimentício (na área de fast food) por acreditar que seus ativos vão estar de alguma forma reçacionados.

# Carregamento dos pacotes e download das séries

```{r, warning = FALSE, message = FALSE}
list.of.packages <- c("quantmod","tseries","xts","ggplot2","highfrequency","vars","forecast","ustyc","MTS", "knitr", "stargazer", "rmgarch", "PerformanceAnalytics")
new.packages <- list.of.packages[!(list.of.packages %in% installed.packages()[,"Package"])]
if(length(new.packages)) install.packages(new.packages)
library(quantmod, quietly = T)
library(tseries, quietly = T)
library(ggplot2, quietly = T)
library(highfrequency, quietly = T)
library(vars, quietly = T)
library(forecast, quietly = T)
library(ustyc, quietly = T)
library(MTS, quietly = T)
library(reshape2, quietly = T)
library(xts, quietly = T)
library(rmgarch, quietly = T)
library(PerformanceAnalytics, quietly = T)
library(knitr, quietly = T)
library(stargazer, quietly = T)
```


# Baixa dados dos ativos e faz o gráfico das séries conjuntas

```{r, message = FALSE, warning = FALSE}
symbols <- c("SBUX","MCD","DPZ","PEP","KO")
getSymbols(symbols, src = 'google', from = "2010-01-01", 
             auto.assign = TRUE, warnings = FALSE) 
prices <- merge(SBUX,MCD,DPZ,PEP,KO)
prices <- prices[,grepl( "Close" , names(prices) )]
colnames(prices) <- c("Starbucks", "McDonald's", "Domino's Pizza", "Pepsi", "Coca-Cola")
returns <- na.omit(Return.calculate(prices, method = "log"))*100

autoplot(returns)
```

No gráfico com as séries separadas, observamos que algumas séries aparentam ter um comportamento menos volátil que outras. Por exemplo, a série de retornos da Starbucks e Domino's Pizza parecem ter mais clusters de alta volatilidade.

Para verificar, fiz o plot das séries juntas:

```{r, message = FALSE, warning = FALSE}
autoplot(as.ts(returns), main = "Distribuição das séries dos retornos", xlab = "Tempo", ylab = "Retorno") +   
  scale_colour_brewer(palette = "Dark2") +
  theme_bw()
```

De fato, ao observar as séries conjuntamente, há uma concentração dos retornos da Coca-Cola na região central do gráfico, em contraste com a grande quantidade de picos da série da Starbucks e da Domino's Pizza, que detoam das demais séries.

Para a especificação da variância, optei por um modelo sGARCH(1,1) com uma distribuição de erros GED com assimetria. Essa escolha é em decorrência de termos visto em aula que a GED era a distribuição que melhor se adequava ao exercício feito e a assimetria eu escolhi porque já discutimos como é comum que a volatilidade não seja a mesma em períodos de alta do mercado em relação aos períodos de baixa, para séries financeiras.

Para fins de simplicidade, usei a mesma especificação para todos os 5 ativos. Idealmente poderia-se pensar em especificações diferentes para cada série, *mas idealmente eu teria mais de 48h para fazer e não estaria com os dois braços inflamados*.

```{r}
# meu garch vai seguir uma GED com assimetria
especificacao <- ugarchspec(distribution = "sged")
junta_tudo    <- multispec(c(especificacao, especificacao,especificacao,especificacao,especificacao))

# Faz a distribuição conjunta - eu escolhi uma t multivariada pelas caudas pesadas
dcc_espec     <- dccspec(junta_tudo, distribution = "mvt")
ajuste <- dccfit(dcc_espec, returns)
``` 

# Parâmetros estimados

Agora, vamos verificar os coeficientes calculados. Para os parâmetros, temos para cada uma das séries:

* $\mu$ - média incondicional
* $ma$ - theta da parte média móvel da média
* $ar$ - phi da parte autoregressiva da média
* $\omega$ - intercepto da variância
* $alpha_1$ - parte autoregressiva da variância (do processo garch)
* $\beta_1$ - parte da média móvel da variância
* $shape$ - graus de liberdade da t


```{r, warning = FALSE, message = FALSE}
# Mostra os parâmetros estimados
ajuste

```

Para melhor visualizar melhor os resultados, fiz uma tabela separada com os coeficientes da média e da variância.

## Coeficientes da média condicional

```{r, warning = FALSE, message = FALSE, results='asis'}
coef_media <- matrix(0, ncol = 5, nrow = 9)
colnames(coef_media) <- c("Starbucks", "McDonald's", "Domino's Pizza", "Pepsi", "Coca-Cola")
rownames(coef_media) <- c("mu", "D.P.", "p valor", 
                          "AR", "D.P.", "p valor",
                          "MA", "D.P.", "p valor")

for (i in 1:3) {
  coef_media[(1+3*(i-1)),] <- round(c(ajuste@mfit$coef[i], 
                      ajuste@mfit$coef[i+8], 
                      ajuste@mfit$coef[i+2*8],
                      ajuste@mfit$coef[i+3*8],
                      ajuste@mfit$coef[i+4*8]),4)
}

for (i in 1:3) {
  coef_media[(2+3*(i-1)),] <- round(c(ajuste@mfit$matcoef[i,2], 
                      ajuste@mfit$matcoef[i+8,2], 
                      ajuste@mfit$matcoef[i+2*8,2],
                      ajuste@mfit$matcoef[i+3*8,2],
                      ajuste@mfit$matcoef[i+4*8,2]),4)
}

for (i in 1:3) {
  coef_media[(3+3*(i-1)),] <- round(c(ajuste@mfit$matcoef[i,4], 
                      ajuste@mfit$matcoef[i+8,4], 
                      ajuste@mfit$matcoef[i+2*8,4],
                      ajuste@mfit$matcoef[i+3*8,4],
                      ajuste@mfit$matcoef[i+4*8,4]),4)
}
coef_media <- as.data.frame(coef_media)
stargazer(coef_media, summary=FALSE, header = TRUE, type = 'html')
```

Para todos coeficientes para os retornos da Coca-Cola rejeita-se a hipótese nula de que o valor do coeficiente seja estatisticamente igual a zero. Os demais retornos todos apresentam um modelo bem definido para a média condicional da série.

## Coeficientes da variância

```{r, message = FALSE, warning = FALSE, results='asis'}
coef_variancia <- matrix(0, ncol = 5, nrow = 9)
colnames(coef_variancia) <- c("Starbucks", "McDonald's", "Domino's Pizza", "Pepsi", "Coca-Cola")
rownames(coef_variancia) <- c("omega", "D.P.", "p valor", 
                          "alpha", "D.P.", "p valor",
                          "beta", "D.P.", "p valor")

for (i in 1:3) {
  coef_variancia[(1+3*(i-1)),] <- round(c(ajuste@mfit$coef[i], 
                      ajuste@mfit$coef[(i+3)+8], 
                      ajuste@mfit$coef[(i+3)+2*8],
                      ajuste@mfit$coef[(i+3)+3*8],
                      ajuste@mfit$coef[(i+3)+4*8]),4)
}

for (i in 1:3) {
  coef_variancia[(2+3*(i-1)),] <- round(c(ajuste@mfit$matcoef[i,2], 
                      ajuste@mfit$matcoef[(i+3)+8,2], 
                      ajuste@mfit$matcoef[(i+3)+2*8,2],
                      ajuste@mfit$matcoef[(i+3)+3*8,2],
                      ajuste@mfit$matcoef[(i+3)+4*8,2]),4)
}

for (i in 1:3) {
  coef_variancia[(3+3*(i-1)),] <- round(c(ajuste@mfit$matcoef[i,4], 
                      ajuste@mfit$matcoef[(i+3)+8,4], 
                      ajuste@mfit$matcoef[(i+3)+2*8,4],
                      ajuste@mfit$matcoef[(i+3)+3*8,4],
                      ajuste@mfit$matcoef[(i+3)+4*8,4]),4)
}

stargazer(coef_variancia, summary=FALSE, header = TRUE, type = 'html')
# DCC 1,1 significa que a autocorrelação segue um AR(1)
```
Com relação aos coeficientes do modelo para variância condicional, tanto a Pepsi como a Coca-Cola apresentaram como significativo (a um nível de 5% de significância) apenas o coeficiente beta, correspondente à "média móvel" do modelo GARCH.

# Variâncias condicionais

Para analisar as variâncias condicionais, primeiro utilizamos a função `rcov()` e depois plotamos os gráficos.

```{r, warning = FALSE, message = FALSE}
# faz a matriz de covariâncias
matriz_cov <- rcov(ajuste)

# Na diagonal estão as covariâncias, por exemplo para starbucks
ts.plot(matriz_cov[1,1,], main = "Variância condicional dos retornos da Starbucks", xlab = "Tempo", ylab = "Variância")
ts.plot(matriz_cov[2,2,], main = "Variância condicional dos retornos do McDonald's", xlab = "Tempo", ylab = "Variância")
ts.plot(matriz_cov[3,3,], main = "Variância condicional dos retornos da Domino's Piza", xlab = "Tempo", ylab = "Variância")
ts.plot(matriz_cov[4,4,], main = "Variância condicional dos retornos da Pepsi", xlab = "Tempo", ylab = "Variância")
ts.plot(matriz_cov[5,5,], main = "Variância condicional dos retornos da Coca-Cola", xlab = "Tempo", ylab = "Variância")

# Vou montar um data frame com as séries para plotar melhor
variancias <- as.data.frame(cbind(as.ts(matriz_cov[1,1,]), as.ts(matriz_cov[2,2,]), as.ts(matriz_cov[3,3,]), as.ts(matriz_cov[4,4,]), as.ts(matriz_cov[5,5,])))

colnames(variancias) <- c("Starbucks", "McDonald's", "Domino's Pizza", "Pepsi", "Coca-Cola")

autoplot(as.ts(variancias), main = "Distribuição das variâncias condicionais", xlab = "Tempo", ylab = "Volatilidade") +   
  scale_colour_brewer(palette = "Dark2") +
  theme_bw()

#autoplot(cbind(as.ts(matriz_cov[1,1,]), as.ts(matriz_cov[2,2,]), as.ts(matriz_cov[3,3,]), as.ts(matriz_cov[4,4,]), as.ts(matriz_cov[5,5,])))
```

# Correlações condicionais


```{r, message = FALSE, warning = FALSE}
# Para a correlação condicional precisamos primeiro montar a matriz
matriz_cor <- rcor(ajuste)
# na linha 1 e coluna 2 tem a correlação da starbucks com o mc donalds
ts.plot(matriz_cor[1,2,], main = "Correlação condicional - Starbucks x McDonald's", xlab = "Tempo", ylab = "Correlação")
ts.plot(matriz_cor[1,3,], main = "Correlação condicional - Starbucks x Domino's", xlab = "Tempo", ylab = "Correlação")
ts.plot(matriz_cor[1,4,], main = "Correlação condicional - Starbucks x Pepsi", xlab = "Tempo", ylab = "Correlação")
ts.plot(matriz_cor[1,5,], main = "Correlação condicional - Starbucks x Coca-Cola", xlab = "Tempo", ylab = "Correlação")

ts.plot(matriz_cor[2,3,], main = "Correlação condicional - McDonald's x Domino's", xlab = "Tempo", ylab = "Correlação")
ts.plot(matriz_cor[2,4,], main = "Correlação condicional - McDonald's x Pepsi", xlab = "Tempo", ylab = "Correlação")
ts.plot(matriz_cor[2,5,], main = "Correlação condicional - McDonald's x Coca-Cola", xlab = "Tempo", ylab = "Correlação")

ts.plot(matriz_cor[3,4,], main = "Correlação condicional - Domino's x Pepsi", xlab = "Tempo", ylab = "Correlação")
ts.plot(matriz_cor[3,4,], main = "Correlação condicional - Domino's x Coca-Cola", xlab = "Tempo", ylab = "Correlação")

ts.plot(matriz_cor[4,5,], main = "Correlação condicional - Pepsi x Coca-Cola", xlab = "Tempo", ylab = "Correlação")

```

